最高法院民事裁定　　　　　　九十四年度台抗字第一一六三號
　　抗　告　人　Monolit.
　　　　　　　　力科技股份有限公司）
　　　　　　　　　　　　D,G.
　　法定代理人　Michael.
　　抗　告　人　美商茂力科技股份有限公司台灣分公司
　　法定代理人　高立
　　共　　　同
　　訴訟代理人　翁雅欣律師
　　　　　　　　陳哲宏律師
　　上 列一 人
　　複 代理 人　蔡銘書律師
上列抗告人因與相對人凹凸科技國際股份有限公司間聲請假處分
再審事件，對於中華民國九十四年九月二日台灣高等法院裁定（
九十四年度再抗更(二)字第三號），提起抗告，本院裁定如下：
    主  文
原裁定廢棄，應由台灣高等法院更為裁定。
    理  由
按專利法第四條規定：「外國人所屬之國家與中華民國如未共同
參加保護專利之國際條約或無相互保護專利之條約、協定、或由
團體機構互訂經主管機關核准保護專利之協議，或對中華民國國
民申請專利，不予受理者，其專利申請，得不予受理」。係關於
專利申請互惠原則之規定；而同法第九十一條（修正前第九十五
條）規定：「未經認許之外國法人或團體就本法規定事項得提起
民事訴訟。但以條約或其本國法令、慣例，中華民國國民或團體
得在該國享受同等權利者為限，其由團體或機構互訂保護專利之
協議，經主管機關核准者，亦同」。係關於訴訟互惠原則之規定
，二者規範事項並不相同，適用上不容混淆。
查相對人為登記設立於開曼群島未經我國認許之外國法人，其發
明之高效率可適型直流／交流轉換器，雖曾申請經濟部智慧財產
局核發第一五二三一八號專利，惟其得否在我國提起民事訴訟，
則端視兩國間就此有否訴訟互惠原則而定。前確定裁定以相對人
在我國申請專利，既經主管機關核准，依專利法第四條規定，足
證其所屬國與我國具有互惠原則，因認相對人就專利法規定事項
得循民事訴訟法之規定以資救濟，係將專利法第四條所規定之專
利申請互惠原則，與訴訟互惠原則混為一談，而未適用專利法第
九十一條規定，自屬民事訴訟法第四百九十六條第一項第一款規
定之適用法規顯有錯誤。原裁定謂是否有訴訟互惠原則，屬事實
認定問題，前確定裁定依專利法第四條規定認我國與開曼群島有
互惠原則，固有不當，但結論與其依所認定之事實而適用專利法
第九十一條之規定之結果相同云云，係將前確定裁定因適用法規
顯有錯誤所推論我國與開曼群島有訴訟互惠原則之結果，誤為事
實認定問題，因認依民事訴訟法第五百零七條準用同法第五百零
四條規定，前確定裁定為正當，而駁回抗告人再審之聲請，自有
可議。抗告意旨，指摘原裁定不當，求予廢棄，非無理由。
據上論結，本件抗告為有理由。依民事訴訟法第四百九十二條，
裁定如主文。
中　　華　　民　　國　九十四　年　 十二　 月　 十五　 日
                      最高法院民事第七庭
                          審判長法官  劉　延　村
                                法官  劉　福　來
                                法官  陳　重　瑜
                                法官  黃　秀　得
                                法官  葉　勝　利
      本件正本證明與原本無異
                                      書  記  官
中　　華　　民　　國　九十四　年　 十二 　月　二十八　日
                                                      j
